臺灣新北地方法院刑事判決
110年度訴緝字第81號
                                      111年度訴緝字第8號
公  訴  人  臺灣新北地方檢察署檢察官
被      告  黃子睿



選任辯護人  林李達律師
被      告  陳益萱




選任辯護人  馬中琍律師
上列被告因違反毒品危害防制條例案件，經檢察官提起公訴（10
7年度偵字第6954號、107年度偵字第18366號、108年度偵緝字第
496號），本院判決如下： 
    主  文
黃子睿共同販賣第二級毒品未遂，處有期徒刑貳年捌月。扣案如
附表一編號2-4、2-5、2-6所示之物均沒收銷燬；扣案如附表一
編號2-1、2-2、2-7及附表二編號6、7、8、10所示之物及SAMSUN
G廠牌手機壹支（含行動電話門號0000000000號SIM卡壹張）均沒
收。
陳益萱共同販賣第二級毒品未遂，處有期徒刑貳年肆月。扣案如
附表一編號2-4、2-5、2-6所示之物均沒收銷燬；扣案如附表一
編號2-1、2-2、2-7所示之物均沒收。
    事  實
一、黃子睿、陳益萱均明知氟甲基安非他命、甲基安非他命、4-
    甲氧基安非他命、甲氧基甲基安非他命係毒品危害防制條例
    第2條第2項第2款所規定之第二級毒品；硝甲西泮（Nimetaz
    epam）、3,4-亞甲基雙氧-N-乙基卡西酮、5-甲氧基-N-甲基
    -N-異丙基色胺、3,4-亞甲基雙氧苯基乙基胺戊酮、氯乙基
    卡西酮、愷他命則係同條例第2條第2項第3款所規定之第三
    級毒品，非經許可不得持有、販賣，竟意圖營利，共同基於
    販賣第二、三級毒品之犯意聯絡，於民國107年2月25日前某
    時，由黃子睿向呂理銘（所犯販賣第三級毒品罪，業由最高
    法院以110年度台上字第5268號判處罪刑確定）及其他真實
    姓名年籍不詳之人販入取得如附表一編號2-1、2-2、2-4、2
    -5、2-6、2-7所示之第二、三級毒品，並將之藏放在與陳士
    家、林益民共同承租之新北市○○區○○路000號5樓租屋處內而
    與陳益萱共同持有之，黃子睿並透過通訊軟體向特定之多數
    人行銷、兜售上開毒品，陳益萱則協助黃子睿分裝毒品，供
    日後對外販賣牟利，惟尚未及賣出，即於107年2月25日為警
    在上址租屋處查獲，並扣得如附表一編號2-1、2-2、2-4、2
    -5、2-6、2-7及附表二編號6、7、8、10所示之物及黃子睿
    持用之SAMSUNG廠牌手機1支（含行動電話門號0000000000號
    SIM卡1張），因而未遂。
二、案經臺北市政府警察局信義分局移送臺灣新北地方檢察署檢
    察官偵查起訴。
    理  由
甲、有罪部分：
一、證據能力之認定：
    按被告以外之人於審判外之陳述，雖不符合刑事訴訟法第15
    9條之1至第159條之4之規定，而經當事人於審判程序同意作
    為證據，法院審酌該言詞陳述或書面陳述作成時之情況，認
    為適當者，亦得為證據，刑事訴訟法第159條之5第1項定有
    明文。查本判決以下援引之被告黃子睿、陳益萱以外之人於
    審判外之言詞或書面陳述，雖屬傳聞證據，惟當事人及辯護
    人於本院準備程序時均表示同意作為證據方法而不予爭執，
    本院審酌上開證據資料製作時之情況，尚無違法不當及證明
    力明顯過低之瑕疵，與本案待證事實復具有相當關連性，以
    之作為證據應屬適當，依上開規定，認前揭證據資料均得為
    證據。至非供述證據部分，並無事證顯示係實施刑事訴訟程
    序之公務員因違背法定程序而取得，復經本院依法踐行調查
    程序，皆應有證據能力。
二、認定事實所憑之證據及得心證之理由：
  ㈠訊據被告2人就本件犯行均坦承不諱，核與證人即共同被告呂
    理銘、陳士家、沈煜峰、林杰誼於偵查中之證述大致相符（
    見107年度偵字第6954號卷一【下稱偵卷一】第139至140頁
    、第182至183頁、第206至207頁，107年度偵字第6954號卷
    二【下稱偵卷二】第5至7頁、第83至84頁、第90至91頁、第
    110頁、第114至115頁反面，108年度偵緝字第496號卷第63
    至69頁），且有臺北市政府警察局信義分局搜索扣押筆錄及
    扣押物品目錄表、被告黃子睿扣案手機內微信通訊軟體之對
    話紀錄翻拍照片檔案光碟1張及列印照片1份、交通部民用航
    空局航空醫務中心107年3月26日航藥鑑字第0000000Q號、10
    7年3月31日航藥鑑字第0000000號、第0000000Q號毒品鑑定
    書、刑事警察局107年3月28日刑紋字第1070020072號、107
    年4月16日刑鑑字第1070019738號鑑定書各1份附卷為憑（見
    偵卷一第94至102頁，偵卷二第64頁、第77-3至77-17頁，10
    7年度偵字第6954號卷三【下稱偵卷三】第24至27頁反面、
    第30頁，107年度偵字第6954號卷四【下稱偵卷四】第2至3
    頁、第32至201頁，107年度偵字第6954號卷五【下稱偵卷五
    】第13至210頁），復有扣案如附表一編號2-1、2-2、2-4、
    2-5、2-6、2-7及附表二編號6、7、8、10所示之物及被告黃
    子睿持用之SAMSUNG廠牌手機1支（含行動電話門號00000000
    00號SIM卡1張）可證，足見被告黃子睿、陳益萱前開出於任
    意性之自白確與實情吻合，堪予採信。
  ㈡查販賣毒品係違法行為，非可公然為之，且有其販售通路及
    管道，復無公定價格，容易增減分裝之份量，而每次買賣之
    價量亦可能隨時依雙方關係深淺、資力、需求及對行情之認
    知、毒品純度、來源充裕、查緝鬆嚴、購買者被查獲時供述
    購買對象之可能風險等，而異其準，非可一概而論。而近年
    來政府為杜絕毒品之氾濫，對查緝施用及販賣毒品之工作無
    不嚴加執行，販賣毒品又屬重罪，依一般經驗法則，若無利
    可圖，應無甘冒持有毒品遭查獲之極大風險，平白無端提供
    其自身亦亟需施用之毒品之理，是被告2人所為本件販賣毒
    品未遂犯行，有營利之意圖，應可認定。
  ㈢綜上所述，被告2人共同基於營利之意思而為本件販賣第二、
    三級毒品未遂之犯行，事證已臻明確，應依法論科。
三、新舊法比較：
    按行為後法律有變更者，適用行為時之法律。但行為後之法
    律有利於行為人者，適用最有利於行為人之法律，刑法第2
    條第1 項定有明文。此一規定係規範行為後法律變更所生新
    舊法律比較適用之準據法。而比較時應就罪刑有關之共犯、
    未遂犯、想像競合犯、牽連犯、連續犯、結合犯，以及累犯
    加重、自首減輕暨其他法定加減原因（如身分加減）與加減
    例等一切情形，綜其全部罪刑之結果而為比較。乃因各該規
    定皆涉及犯罪之態樣、階段、罪數、法定刑得或應否加、減
    暨加減之幅度，影響及法定刑或處斷刑之範圍，各該罪刑規
    定須經綜合考量整體適用後，方能據以限定法定刑或處斷刑
    之範圍，於該範圍內為一定刑之宣告。是宣告刑雖屬單一之
    結論，實係經綜合考量整體適用各相關罪刑規定之所得。宣
    告刑所據以決定之各相關罪刑規定，如具有適用上之「依附
    及相互關聯」之特性，須同其新舊法之適用（最高法院98年
    度台上字第6659號刑事判決意旨參照）。本件被告2人行為
    後，毒品危害防制條例第4 條、第9條及第17條第2 項規定
    已於109 年1月15日同時修正公布，並於同年7 月15日施行
    ，茲就與本案有關部分，敘述如下：
　㈠修正後毒品危害防制條例第4條第2項販賣第二級毒品罪之法
    定刑，從修正前之「處無期徒刑或7 年以上有期徒刑，得併
    科新臺幣1 千萬元以下罰金」，提高為「處無期徒刑或10年
    以上有期徒刑，得併科新臺幣1 千5 百萬元以下罰金」；第
    4 條第3 項販賣第三級毒品罪之法定刑得併科罰金部分，從
    修正前之「得併科新臺幣7百萬元以下罰金」，提高為「得
    併科新臺幣1千萬元以下罰金」」（該條第6項未遂犯應予處
    罰之規定並未修正），經比較新舊法，修正後毒品危害防制
    條例第4條第2項、第3項所規定刑度較修正前規定為高，顯
    未有利於被告2人。
　㈡修正後毒品危害防制條例第17條第2 項將減刑要件由「於偵
    查及審判中均自白」修正為「於偵查及歷次審判中均自白」
    ，考其修正理由略謂：「原所稱『審判中』，究指被告僅須於
    審判中曾有一次自白犯罪即應適用減刑規定，抑或須於歷次
    審判中均自白犯罪者始符合之？解釋上易生爭議。考量原立
    法之目的，係在使前述毒品案件之刑事訴訟程序儘早確定，
    當以被告於歷次審判中均自白犯罪者，始足當之，而所謂歷
    次審判中均自白，係指歷次事實審審級（包括更審、再審或
    非常上訴後之更為審判程序），且於各該審級中，於法官宣
    示最後言詞辯論終結時，被告為自白之陳述而言。故爰修正
    第二項，明定於偵查及歷次審判中均自白者，始減輕其刑。
    又被告於偵查中及於一審審理中自白，僅被告上訴且於二審
    審理中否認犯罪，因不符合第二項所定『歷次審判中均自白』
    之減刑要件，法院自應撤銷原判決另行改判，併此敘明。」
    ，是修正前被告僅須於偵查及審判中各有一次自白，即符合
    該項減刑要件，於修正後則須於偵查及歷次審判中均自白，
    始能依該項規定減刑，適用上較為嚴格，並未有利於被告2
    人。
　㈢修正後毒品危害防制條例第9條增訂第3項規定：「犯前5條之
    罪而混合二種以上之毒品者，適用其中最高級別毒品之法定
    刑，並加重其刑至二分之一」。經查，被告2人共同販賣附
    表一編號2-4所示之橘色圓形藥錠（檢驗編號D6-1）含有第
    二級毒品氟甲基安非他命、甲基安非他命、第三級毒品3,4-
    亞甲基雙氧-N-乙基卡西酮、5-甲氧基-N-甲基-N-異丙基色
    胺成分；編號2-5所示搖頭丸49顆含有第二級毒品4-甲氧基
    安非他命、甲氧基甲基安非他命、第三級毒品3,4-亞甲基雙
    氧苯基乙基胺戊酮乙節，業經認定如前，為混合二種以上毒
    品之混合型毒品，倘依修法前之司法審判實務所持法律見解
    ，僅回歸依刑法第55條想像競合犯規定，從一重處斷，惟依
    增訂之同條例第9條第3項規定，上開情形必須加重其刑至二
    分之一，經比較新舊法結果，修正前之規定較有利於被告2
    人。
　㈣綜上，經綜合被告2人全部罪刑之結果而為比較，新法規定並
    未有利於被告2人，依刑法第2條第1項前段應一體適用被告2
    人行為時即修正前毒品危害防制條例規定。
四、論罪科刑：
　㈠罪名與罪數：
　　⒈按行為人意圖營利，因買主之要約而購入毒品，或先向不
      特定人或特定多數人行銷後，再購入毒品等情形，就其前
      後整體行為以觀，前者之行為已與可得特定之買方磋商，
      為締約而購入毒品，已對販賣毒品罪所保護之法益形成直
      接危險，與銷售毒品之實現具有必要關聯；後者之行為則
      係意圖營利購入毒品後，對不特定人或特定多數人行銷之
      情形無異，均已達販賣毒品罪之著手階段，僅因販賣尚未
      完成，論以未遂犯行，自不待言（最高法院110年度台上
      字第5732號、第5774號刑事判決意旨參照）。經查，被告
      黃子睿於為警查獲前約1個月至數日，曾向「小右」、「
      小光」、「小呂」、「阿男」、「孫琳」、「陳正昱」，
      相約交易或行銷、招攬渠等購買如附表一編號2-1、2-2、
      2-4、2-5、2-6、2-7所示之第二、三級毒品，或磋商該等
      毒品之價格等情，有被告黃子睿與「小右」等人之對話紀
      錄翻拍照片附卷可參（見偵卷四第11至13頁、第22至23頁
      、第26頁、第29頁、第124頁反面至125頁，偵卷五第140
      至141頁、第153至156頁、第175至178頁），堪認被告黃
      子睿係意圖營利購入毒品而與被告陳益萱共同持有後，再
      以通訊軟體向特定多數人行銷，已達販賣毒品罪之著手階
      段，縱尚未售出或因故未能售出，仍屬販賣未遂。
　　⒉是核被告2人所為，均係違反修正前毒品危害防制條例第4
      條第6項、第2項、第3 項之販賣第二、三級毒品未遂罪。
      其等意圖販賣而販入持有第二級毒品之低度行為，應為販
      賣第二級毒品未遂之高度行為所吸收，不另論罪（本件無
      證據證明被告2人持有之第三級毒品達純質淨重二十公克
      以上）。再被告2人係以一行為同時販賣如附表一編號2-1
      、2-2、2-4、2-5、2-6、2-7所示之第二、三級毒品而未
      遂，觸犯二罪名，為想像競合犯，應從一重之販賣第二級
      毒品未遂罪處斷。
  ㈡共犯之說明：
　　被告黃子睿、陳益萱就本件犯行，有犯意聯絡及行為分擔，
    為共同正犯。
  ㈢刑之減輕事由：
　　⒈被告2人雖已著手於販賣第二、三級毒品之行為，惟因未及
      售出即遭查獲，屬未遂犯，所生損害較既遂犯為輕，爰均
      依刑法第25條第2項之規定，按既遂犯之刑減輕之。
　　⒉按修正前毒品危害防制條例第17條第2項規定：「犯第4條
      至第8條之罪於偵查及審判中均自白者，減輕其刑」所稱
      ：「於偵查及審判中均自白」，係指被告於偵查中歷次之
      陳述，曾經自白，且於各審級審判中歷次之陳述，曾經自
      白而言。其中所謂「偵查中之自白」，既未明定限縮專指
      檢察官偵訊中為限，因被告於偵查期間法官為羈押或延長
      羈押前庭訊之自白，係屬被告於案件尚在偵查期間所為之
      陳述，亦應認屬「偵查中自白」。又所謂自白，係指犯罪
      嫌疑人或被告所為承認或肯定犯罪事實之陳述，其動機如
      何，為被動抑自動，簡單或詳盡，1次或數次，自白前或
      後是否曾為或另為否認之供述，均非所問（最高法院104
      年度台上字第3241號判決意旨參照）。是被告之自白不論
      詳簡，並其自白後有無翻異，苟於警詢或檢察官偵訊之偵
      查階段，及於法院審判（第一審或第二審）時，各有1次
      以上之自白，即應減輕其刑（最高法院106年度台上字第2
      095號刑事判決意旨參照）。查被告黃子睿於偵查中及本
      院審理時，均坦承有本件販賣第二、三級毒品未遂之犯行
      （見偵卷二第186至188頁，本院111年度訴緝字第8號卷第
      71頁、第188至189頁），應依修正前毒品危害防制條例第
      17條第2項之規定減輕其刑，並與上開減輕事由（刑法第2
      5條第2項）依法遞減之。
　　⒊另按犯罪之情狀顯可憫恕，認科以最低度刑仍嫌過重者，
      得酌量減輕其刑，刑法第59條定有明文。又刑事審判旨在
      實現刑罰權之分配正義，故法院對有罪被告之科刑，應符
      合罪刑相當之原則，使輕重得宜，罰當其罪，以契合社會
      之法律感情，此所以刑法第57條明定科刑時應審酌一切情
      狀，尤應注意該條所列10款事項以為科刑輕重之標準，並
      於同法第59條賦予法院以裁量權，如認犯罪之情狀可憫恕
      者，得酌量減輕其刑，俾使法院就個案之量刑，能斟酌至
      當。本件被告陳益萱與共同被告黃子睿於案發當時係同居
      之男女朋友，其基於彼此關係而協助黃子睿分裝毒品，於
      本案所擔任之犯罪角色及分工程度相對較為輕微，且並未
      完成犯行而無實際獲利，惟所犯修正前販賣第二級毒品罪
      之法定本刑為「無期徒刑或7年以上有期徒刑，得併科新
      臺幣1千萬元以下罰金」之罪，經依未遂犯之規定減輕其
      刑後，縱科以最低度刑，仍嫌過重，情節堪可憫恕，爰依
      刑法第59條之規定減輕其刑，並與前述減輕事由（刑法第
      25條第2項）依法遞減之。又被告黃子睿之辯護人固亦請
      求依刑法第59條規定其刑，然被告黃子睿於本案中係居於
      主導地位，扣案如附表一編號2-1、2-2、2-4、2-5、2-6
      、2-7所示之第二、三級毒品復係由其販入取得，且其所
      犯販賣第二、三級毒品未遂罪，已適用刑法第25條第2 項
      、毒品危害防制條例第17條第2 項規定遞減輕其刑，並無
      何即使科以該減輕後之最低刑度仍嫌過重之情形，是本院
      認就被告黃子睿本件販賣第二、三級毒品未遂犯行，尚無
      再依刑法第59條規定減輕其刑之必要。
　　⒋至被告黃子睿之辯護人雖主張：黃子睿於108年3月7日偵訊
      時已供出其毒品來源為同案被告呂理銘，而呂理銘亦因而
      遭警方查獲，並因其於107年1月13日至同年1月22日期間
      ，共計販賣4次含三級毒品硝甲西泮成分之毒品咖啡包予
      被告黃子睿之行為，而遭判處有罪確定，符合毒品危害防
      制條例第17條第1項減刑之要件云云。然按毒品危害防制
      條例第17條第1項規定所稱「供出毒品來源，因而破獲者
      」，係指被告供出毒品來源之具體資料，諸如上手之姓名
      、年籍、住居所、或其他足資辨別之特徵等，使調查或偵
      查犯罪之公務員因而對之發動調查或偵查並破獲者而言。
      申言之，被告之「供出毒品來源」，與調查或偵查犯罪之
      公務員對之發動調查或偵查並進而破獲之間，論理上須具
      有先後且相當的因果關係，非謂被告一有「自白」、「指
      認」毒品來源之人，而破獲在後，即得依上開規定予以減
      刑（最高法院97年度台上字第1475號刑事判決意旨參照）
      。查同案被告呂理銘因於107年1月13日、同年月14日、17
      日、22日販售本件扣案如附表一編號2-1所示之金色毒品
      咖啡包予被告黃子睿之行為，業經本院以108年度訴字第2
      77號判處罪刑，上訴後由臺灣高等法院109年度上訴字第3
      281號駁回上訴，再經上訴，由最高法院以110年度台上字
      第5268號駁回上訴確定等情，固有上開刑事判決書、呂理
      銘之臺灣高等法院被告前案紀錄表各1份可佐，惟該案係
      因同案被告陳士家於107年8月9日偵訊時供出其於106年12
      月至107年1月間，有幫黃子睿向呂理銘購入金色包裝、印
      有海豚圖案之毒品咖啡包，並經警方在呂理銘持用之行動
      電話內發現相關之對話紀錄，因而查獲呂理銘上述犯行等
      節，有陳士家107 年8月9日偵訊筆錄、呂理銘與被告黃子
      睿間107 年1 月13日、同年月14日、16日至17日、22日之
      微信對話紀錄翻拍照片在卷為憑（見偵卷二第114至115頁
      ，偵卷四第40頁反面至43頁反面、第44頁反面至47頁、第
      50至54頁、第60頁反面至61頁反面），足認於被告黃子睿
      供出呂理銘前，警方即已因陳士家之供述及扣案證物而循
      線查獲呂理銘，此核與毒品危害防制條例第17條第1 項規
      定之立法意旨有間，是被告黃子睿之辯護人主張應就被告
      黃子睿本案販賣第二、三級毒品未遂之犯行，適用該規定
      減輕其刑云云，即屬無據。
　㈣量刑：
　　爰以被告2人之責任為基礎，審酌其等明知毒品對個人健康
    及社會秩序皆有所戕害，竟販賣上開毒品以牟利，幸未及售
    出即遭查獲，所生實害較低，並參酌其等之素行（見卷附被
    告2人之臺灣高等法院被告前案紀錄表）、教育程度、家庭
    與經濟狀況（見本院111年度訴緝字第8號卷第189至190 頁
    ），暨其等犯罪之動機、目的、手段、持有毒品之數量、尚
    無販毒所得、就本案犯行之犯罪分工及參與犯罪之程度輕重
    ，及於犯後均坦承犯行等一切情狀，分別量處如主文所示之
    刑，以示處罰。
五、沒收：
  ㈠扣案如附表一編號2-4、2-5、2-6所示之橘色圓形藥錠308顆
    、搖頭丸49顆、甲基安非他命7包，及附表一編號2-1、2-2
    、2-7所示含有第三級毒品成分之毒品咖啡包、愷他命，均
    係違禁物，應分別依毒品危害防制條例第18條第1項前段（
    附表一編號2-4、2-5、2-6 部分）、刑法第38條第1 項規定
    （附表一編號2-1、2-2、2-7部分）諭知沒收銷燬或沒收（
    至鑑驗用罄部分，因已滅失，爰不再為沒收銷燬或沒收之諭
    知），而盛裝上開第二、三級毒品之包裝袋，因包覆毒品，
    其上顯留有該毒品之殘渣，無論依何種方式均難與之析離，
    應整體視之為毒品，爰連同該包裝併予宣告沒收銷燬或沒收
    。
  ㈡按刑法上責任共同原則，係指共同實行犯罪行為之人，在合
    同意思範圍以內，各自分擔犯罪行為之一部，相互利用他人
    之行為，以達其共同犯罪之目的者，即應對於全部所發生之
    結果共同負責。亦即責任共同原則僅在處理共同犯罪參與關
    係中責任之認定，與犯罪工具物之沒收重在犯罪預防並遏止
    犯罪，以及犯罪所得之沒收旨在澈底剝奪犯罪利得以根絕犯
    罪誘因，係屬兩事。又沒收固為刑罰與保安處分以外之獨立
    法律效果，但沒收人民財產使之歸屬國庫，係對憲法所保障
    人民財產基本權之限制，性質上為國家對人民之刑事處分，
    對人民基本權之干預程度，並不亞於刑罰，原則上仍應恪遵
    罪責原則，並應權衡審酌比例原則，尤以沒收之結果，與有
    關共同正犯所應受之非難相較，自不能過當。從而，共同正
    犯間關於犯罪所得、犯罪工具物應如何沒收，仍須本於罪責
    原則，並非一律須負連帶責任；況且應沒收物已扣案者，本
    無重複沒收之疑慮，更無對各共同正犯諭知連帶沒收或重複
    諭知之必要，否則即科以超過其罪責之不利責任。因之，最
    高法院往昔採連帶沒收共同正犯犯罪所得，及就共同正犯間
    犯罪工具物必須重複諭知之相關見解，自不再援用，應改為
    共同正犯間之犯罪所得應就各人實際分受所得部分而為沒收
    及追徵；而犯罪工具物須屬被告所有，或被告有事實上之處
    分權者，始得在該被告罪刑項下併予諭知沒收。至於非所有
    權人，又無共同處分權之共同正犯，自無庸在其罪刑項下諭
    知沒收或連帶沒收及追徵（最高法院108 年度台上字第1001
    號刑事判決意旨參照）。本件扣案如附表二編號6、7、8、1
    0所示之物，皆係被告黃子睿所有供其販賣秤量及分裝本件
    毒品之用，業據其供承在卷（見本院110年度訴緝字第81號
    卷第53頁）；另扣案被告黃子睿所有之SAMSUNG廠牌手機1支
    （含行動電話門號0000000000號SIM卡1張），則係其用以與
    可得特定之買方磋商毒品交易事宜所用，有該手機內之通訊
    軟體對話紀錄翻拍照片可佐（見偵卷四第11至13頁、第22至
    23頁、第26頁、第29頁、第124頁反面至125頁，偵卷五第14
    0至141頁、第153至156頁、第175至178頁），均應依毒品危
    害防制條例第19條第1 項規定，於被告黃子睿所犯販賣第二
    級毒品未遂罪之主文項下宣告沒收。
  ㈢至本件一併扣案之如附表二編號1至4、4.1至5、9、11至13所
    示之物及被告黃子睿所有之OPPO廠牌手機1支（含SIM卡1張
    ）、iPhone廠牌手機1支（不含SIM卡），依卷內事證，尚無
    從證明與被告2人本件販賣第二、三級毒品未遂之犯行有關
    ，是皆不予諭知沒收，附此敘明。
六、不另為無罪諭知部分：
  ㈠公訴意旨另以：被告明知如附表一編號2-3、2-8至2-14所示
    之毒品，為毒品危害防制條例所列管之第二級、第三級毒品
    ，不得非法持有及販賣，竟意圖營利，共同基於販賣第二級
    、第三級毒品之犯意聯絡，於107年2月25日前某時，由黃子
    睿向呂理銘及其他真實姓名年籍不詳之人販入取得如附表一
    編號2-3、2-8至2-14所示之第二、三級毒品，並將之藏放在
    上址租屋處內而共同持有之，供日後伺機對外販賣牟利，惟
    尚未及賣出，即於107年2月25日為警查獲，並扣得如附表一
    編號2-3、2-8至2-14及附表二所示之物。因認被告2人此部
    分亦涉犯修正前毒品危害防制條例第4 條第6 項、第2項、
    第3 項之販賣第二級、第三級毒品未遂罪嫌等語。
  ㈡按犯罪事實應依證據認定之，無證據不得認定犯罪事實；不
    能證明被告犯罪者，應諭知無罪之判決，刑事訴訟法第154
    條第2 項、第301 條第1 項分別定有明文。又事實之認定，
    應憑證據，如未能發現相當證據，或證據不足以證明，自不
    能以推測或擬制之方法，為裁判基礎（最高法院40年台上字
    第86號刑事判例參照）；認定不利於被告之事實，須依積極
    證據，苟積極證據不足為不利於被告事實之認定時，即應為
    有利於被告之認定，更不必有何有利之證據（最高法院30年
    上字第816號刑事判例參照）；認定犯罪事實所憑之證據，
    雖不以直接證據為限，間接證據亦包括在內；然而無論直接
    或間接證據，其為訴訟上之證明，須於通常一般之人均不致
    有所懷疑，而得確信其為真實之程度者，始得據為有罪之認
    定，倘其證明尚未達到此一程度，而有合理之懷疑存在時，
    事實審法院復已就其心證上理由予以闡述，敘明其如何無從
    為有罪之確信，因而為無罪之判決，尚不得任意指為違法（
    最高法院76年台上字第4986號刑事判例參照）。
  ㈢公訴人認定被告2人涉有前揭販賣第二、三級毒品未遂罪嫌，
    主要係以被告黃子睿、陳益萱之供述；證人即共同被告呂理
    銘、陳士家、沈煜峰、林益民於偵查中之證述；被告黃子睿
    與同案被告呂理銘、林益民、林杰誼、陳益萱間之微信對話
    紀錄翻拍照片；被告黃子睿簽名之臺北市政府警察局信義分
    局扣押物品目錄表；扣案如附表一編號2-3、2-8至2-14所示
    之毒品及附表二所列之封口機、攪拌器、分裝袋等物，為其
    論據。
  ㈣訊據被告2人均堅決否認有何販賣附表一編號2-3、2-8至2-14
    所示毒品未遂之犯行，被告黃子睿辯稱：附表一編號2-3的
    大麻、2-8白色一粒眠、2-9圖式咖啡包3包、2-10一粒眠粉
    末一瓶、2-11的LSD 1包、2-12軟糖1包、2-13不知名藥物1
    包、2-14的MDMA梅片都是我自己用的等語。被告陳益萱則以
    ：黃子睿房間裡的大麻（即附表一編號2-3所示之物）是我
    和黃子睿在施用的，沒有拿去賣，黃子睿說這個大麻是他的
    等語置辯。經查：
    ⒈本件員警於107年2月25日在本案房屋1樓前查獲同案被告陳
      士家後，經陳士家帶同警方至本案房屋，徵得同案被告林
      益民同意後進行搜索，分別在附表一、二所示地點，扣得
      如附表一編號2-3、2-8至2-14及附表二編號5至10所列之
      物等情，業經被告黃子睿、陳益萱，與證人即共同被告林
      益民、陳士家、沈煜峰、呂理銘、蔡詠甯等人分別供認或
      證述在卷（見偵卷一第8頁正、反面、第36頁反面至39頁
      、第72至77頁、第84至89頁、第110至116頁、第193至194
      頁，偵卷二第37至38頁、第186頁正、反面），並有林益
      民之自願受搜索同意書、臺北市政府警察局信義分局搜索
      扣押筆錄、扣押物品目錄表各1份附卷可憑（見偵卷一第9
      0至102頁），且有附表一編號2-3、2-8至2-14所示之毒品
      及附表二所列之封口機、攪拌器、分裝袋等物扣案為證。
      又上開扣案如附表一編號2-3、2-8至2-14所示之物經送內
      政部警政署刑事警察局（下稱刑事警察局）、交通部民用
      航空局航空醫務中心及法務部調查局鑑定結果，各檢出含
      有如附表一編號2-3、2-8至2-14所載第二、三級毒品成分
      乙節，亦有交通部民用航空局航空醫務中心107年3月26日
      航藥鑑字第0000000號、107年3月31日航藥鑑字第0000000
      號、第0000000 Q號毒品鑑定書、刑事警察局107年4月3日
      刑鑑字第1070021025號鑑定書、法務部調查局濫用藥物實
      驗室107年3月19日調科壹字第10723006370號鑑定書各1份
      可參（見偵卷三第21頁正反面、第24至27頁反面、第32頁
      ），是上情固可認定。 
    ⒉按持有毒品之原因非僅一端，或基於販賣營利之目的販入
      毒品而持有、或基於非營利之目的而取得毒品並持有，如
      無確切證據，自不得僅憑持有毒品之數量多寡，或有查獲
      相關工具等情狀，即推定行為人係基於營利目的而販入毒
      品。查被告黃子睿、陳益萱經警採集之尿液經送鑑結果，
      均呈安非他命、甲基安非他命、愷他命陽性反應，被告陳
      益萱並有一粒眠代謝物反應一節，有臺北市政府警察局偵
      辦毒品案件尿液檢體委驗單（檢體編號：122423號、1224
      24號）、台灣尖端先進生技醫藥股份有限公司107年3月9
      日出具之濫用藥物檢驗報告各2 份可參（見偵卷三第1至4
      頁），足見被告2人確有施用甲基安非他命、一粒眠等毒
      品之惡習；復參以被告2人既已坦認共同持有如附表一編
      號2-1、2-2、2-4、2-5、2-6、2-7所示多達110包之毒品
      咖啡包、含第二、三級毒品成分之藥錠或藥丸共357顆，
      及甲基安非他命7包與愷他命4包，並欲販賣予他人之事實
      ，衡情應無就如附表一編號2-3、2-8至2-14所載少量、零
      星之第二、三級毒品是否係意圖營利而購入一事刻意為虛
      偽陳述之理。從而，被告等人辯稱附表一編號2-3、2-8至
      2-14所示毒品係供己施用等語，尚非全然無稽。此外，檢
      察官並未對被告2人究係如何基於販賣毒品之犯意，販入
      附表一編號2-3、2-8至2-14所示毒品，或有何販賣之對象
      、計畫，及如何販賣之細節（例如販賣之數量、價金、交
      付之方法等），提出具體之證據（例如：證人之指認、監
      聽錄音、明確之交易帳冊），證明被告2人係意圖販賣而
      「販入」上開毒品，且就被告2人原先購買毒品之目的為
      何？是否因營利之目的而販入？若否，其販入毒品以後，
      於何時改變其意念而萌生販賣營利之意圖，暨其意念改變
      之原因為何？亦未為任何舉證說明，是依檢察官所提出之
      證據，未達通常一般人均不致有所懷疑，而得以確信其為
      真實之程度，自難僅以被告2人除被查獲持有如附表一編
      號2-1、2-2、2-4、2-5、2-6、2-7 所示之毒品外，復扣
      得如附表一編號2-3、2-8至2-14所載之毒品，逕認被告2
      人主觀上同有販賣該等第二、三級毒品以營利之意圖。
  ㈣綜上，檢察官所舉證據均不足以證明被告2人係基於營利之意
    圖而販入附表一編號2-3、2-8至2-14所示之毒品，亦無證據
    證明被告2人已向外求售或供買方看貨或與之議價之情形下
    ，自不能謂已著手販賣毒品行為，尚難認被告2人有公訴意
    旨所指前開販賣第二、三級毒品未遂犯行，本應為被告2人
    無罪之諭知，惟公訴意旨認此部分與前揭論罪之販賣第二、
    三級毒品未遂部分，有想像競合之一罪關係，故不另為無罪
    之諭知。
據上論斷，應依刑事訴訟法第299條第1項前段，修正前毒品危害
防制條例第4條第6項、第2項、第3項、第17條第2項，毒品危害
防制條例第19條第1項，刑法第2條第1項前段、第11條前段、第2
8條、第25條第2 項、第59條、第38條第1 項，判決如主文。
本案經檢察官林殷正偵查起訴，由檢察官顏汝羽到庭實行公訴。
中　　華　　民　　國　　111 　年　　7 　　月　　20　　日
                  刑事第七庭  審判長法  官  彭全曄

                                    法  官  白承育

                                    法  官  劉思吟
以上正本證明與原本無異。
如不服本判決應於收受送達後20日內向本院提出上訴書狀，並應
敘述具體理由；其未敘述上訴理由者，應於上訴期間屆滿後20日
內向本院補提理由書（均須按他造當事人之人數附繕本）「切勿
逕送上級法院」。
                                    書記官  廖俐婷
中　　華　　民　　國　　111 　年　　7 　　月　　25　　日
附錄本案論罪科刑法條全文：
修正前毒品危害防制條例第4條：
製造、運輸、販賣第一級毒品者，處死刑或無期徒刑；處無期徒
刑者，得併科新臺幣2千萬元以下罰金。
製造、運輸、販賣第二級毒品者，處無期徒刑或7年以上有期徒
刑，得併科新臺幣1千萬元以下罰金。
製造、運輸、販賣第三級毒品者，處7年以上有期徒刑，得併科
新臺幣7百萬元以下罰金。
製造、運輸、販賣第四級毒品者，處5年以上12年以下有期徒刑
，得併科新臺幣3百萬元以下罰金。
製造、運輸、販賣專供製造或施用毒品之器具者，處1年以上7年
以下有期徒刑，得併科新臺幣1百萬元以下罰金。
前五項之未遂犯罰之。

附表一（黃子睿房內毒品）：
編號 扣案物品 扣押物品目錄表上之編號與所有人簽名 檢驗結果 ①總淨重 ②總驗餘淨重 ③總純質淨重 2-1 金色毒品咖啡包86包 編號3、黃子睿 第三級毒品硝甲西泮 ①675.23公克 ②673.69公克 ③（空白） 2-2 黑色毒品咖啡包24包 編號4、黃子睿 第三級毒品硝甲西泮 ①122.05公克 ②119.87公克 ③（空白） 2-3 大麻3包 編號5、黃子睿 第二級毒品大麻 ①5.70公克 ②5.68公克 ③（空白） 2-4 橘色圓形藥錠（起訴書誤載為粉紅色一粒眠）共308顆（分裝為5包） 編號6、黃子睿 檢驗編號D6-1     第二級毒品氟甲基安非他命、甲基安非他命、第三級毒品3,4-亞甲基雙氧-N-乙基卡西酮、5-甲氧基-N-甲基-N-異丙基色胺 ①0.53公克 ②0.27公克 ③第二級毒品總純質淨重0.02公克、第三級毒品總純質淨重0.10公克    檢驗編號D6-2     第三級毒品硝甲西泮 ①54.67公克 ②54.13公克 ③2.18公克 2-5 搖頭丸49顆（分裝為2包） 編號7、黃子睿 第二級毒品4-甲氧基安非他命、甲氧基甲基安非他命、第三級毒品3,4-亞甲基雙氧苯基乙基胺戊酮 ①14.69公克 ②14.10公克 ③第二級毒品總純質淨重3.67公克、第三級毒品總純質淨重1.02公克 2-6 安非他命7包 編號8、黃子睿 第二級毒品甲基安非他命 ①10.8290公克 ②10.7915公克 ③9.6378公克 2-7 愷他命4 包 編號9、黃子睿 淡黃色結晶1袋：第三級毒品氯乙基卡西酮 ①1.6490公克 ②1.6066公克 ③（空白）    白色結晶1 袋：第三級毒品愷他命 ①2.2510公克 ②2.2157公克 ③2.2487公克    灰色細結晶1袋：第三級毒品愷他命 ①0.2340公克 ②0.2058公克 ③0.2338公克    深黃色結晶1袋：第三級毒品愷他命 ①8.2780公克 ②8.2289公克 ③8.2697公克 2-8 白色一粒眠FM2 ，52.5顆 編號10、黃子睿 刻有F2字樣之白色圓形錠劑1粒：第三級毒品氟硝西泮 ①0.2070公克 ②0.1746公克 ③（空白）    刻有SK2 字樣之白色圓形錠劑4 粒：第三級毒品氯硝西泮 ①0.6990公克 ②0.6547公克 ③（空白）    刻有2 字樣之白色圓形錠劑28粒：第三級毒品氟硝西泮 ①5.5980公克 ②5.5590公克 ③（空白）    刻有F2字樣之白色圓形錠劑19粒及碎塊：第三級毒品氟硝西泮 ①3.8780公克 ②3.8342公克 ③（空白） 2-9 圖式咖啡包3 包 編號11、黃子睿 人像咖啡包：第三級毒品3,4亞甲基雙氧苯基乙基胺戊酮、甲苯基甲胺戊酮（起訴書漏載含甲苯基甲胺戊酮成分） ①10.0770公克 ②9.0022公克 ③（空白）    熊圖樣咖啡包：3,4-亞甲基雙氧-N-乙基卡西酮 ①8.4010公克 ②7.2505公克 ③（空白）    海豚圖樣咖啡包：第三級毒品硝甲西泮 ①7.8380公克 ②6.6716公克 ③（空白） 2-10 一粒眠粉末（橘色粉末）1 瓶 編號12、黃子睿 第三級毒品硝甲西泮 ①12.2540公克 ②11.3047公克 ③0.4779公克 2-11 LSD，1 包 編號13、黃子睿 彩色紙片1張：第二級毒品四氫大麻酚、麥角二乙胺印有LSD字樣之紙片1張：第二級毒品四氫大麻酚、麥角二乙胺 （空白） 2-12 軟糖1包 編號14、黃子睿 第二級毒品安非他命 ①4.6160公克 ②4.4705公克 ③（空白） 2-13 不知名藥物1包  編號15、黃子睿 藍色圓形錠劑1粒：第二級毒品3,4-亞甲基雙氧甲基安非他命 ①0.2930公克 ②0.2225公克 ③（空白）    綠色錠劑碎塊1袋：第二級毒品3,4-亞甲基雙氧甲基安非他命 ①0.0870公克 ②0.0735公克 ③（空白）    白色錠劑碎塊1袋：第三級毒品氟硝西泮 ①0.0700公克 ②0.0476公克 ③（空白）    內含黃色粉末之黑灰色膠囊8粒：第三級毒品氟硝西泮 ①1.5480公克 ②1.5119公克 ③（空白）    深綠色橢圓形錠劑3粒：第三級毒品氟硝西泮 ①0.5050公克 ②0.4339公克 ③（空白） 2-14 MDMA梅片（橘色圓形藥錠）72顆 編號16、黃子睿 第三級毒品硝甲西泮 ①82.25公克 ②81.07公克 ③0.82公克 
附表二（房屋內器具）：
編號 扣案物品 扣押物品目錄表上之編號與所有人簽名 檢驗結果 1 封口機1個 編號1、陳士家 （空白） 2 電子磅秤1個 編號3、陳士家 （空白） 3 分裝袋4袋 編號13、陳士家 （空白） 4 紅色型分裝袋1疊 編號14、陳士家 （空白） 4.1 沾有白色粉末之金屬卡片 編號4、陳士家 檢出第三級毒品愷他命成分 4.2 玻璃球吸食器1個 編號 2、陳士家 檢出第二級毒品甲基安非他命成分 5 封口機1 台 編號17、黃子睿 （空白） 6 搗藥機1 組 編號18、黃子睿 磨杵部分檢出第三級毒品硝甲西泮成分 7 電子磅秤3 台 編號19、黃子睿 （空白） 8 分裝工具箱1組 編號20、黃子睿 （空白） 9 攪拌器1組 編號21、黃子睿 （空白） 10 毒品分裝袋1 批 編號22、黃子睿 （空白） 11 藍色菸斗1個  檢出第二級毒品四氫大麻酚成分 12 玻璃球吸食器1個  檢出第二級毒品安非他命成分 13 沾有白色粉末塑膠吸管1 支  檢出第三級（起訴書誤載為第二級）毒品愷他命成分